【裁判字號】    97,抗,1036
【裁判日期】    971006
【裁判案由】    聲請減刑及定應執行刑
【裁判全文】
臺灣高等法院刑事裁定                 97年度抗字第1036號
抗  告  人
即  受刑人  甲○○
上列抗告人因聲請減刑及定其應執行刑案件，不服臺灣士林地方
法院中華民國97年8月22日裁定（97年度聲減字第349號），提起
抗告，本院裁定如下：
    主  文
原裁定撤銷，發回臺灣士林地方法院。
    理  由
一、原裁定略以：抗告人即受刑人甲○○於附表編號1、2、3所
    列日期犯如附表編號1、2、3所列之罪，經如附表編號1、2
    、3所列之法院判處如附表所列之刑確定在案。且其所犯上
    開各罪，犯罪時間均在中華民國96年4月24日以前，悉合於
    中華民國96年罪犯減刑條例所示之減刑條件，所犯如附表編
    號1、2、3之犯罪，應依該條例第2條第1項第3款規定，減其
    宣告刑2分之1。茲檢察官聲請裁定減刑及定其應執行之刑，
    並諭知易科罰金之折算標準，經審核認聲請為正當，並依刑
    法第2條第1項、第51條、第41條之規定，為新舊法之比較，
    經整體比較後，仍以行為時法即修正前之規定，較有利於受
    刑人，裁定受刑人甲○○所犯如附表編號1至3之犯罪，均減
    刑詳如附表編號1至3所示，應執行有期徒刑5月，如易科罰
    金以銀元300元即新台幣900元折算1日。
二、按「定執行刑之立法意旨，一方面為執行刑之便利，他方面
    係為受刑人之利益」（最高法院84年度台非字第452號判決
    意旨參照），且法律上屬於自由裁量事項，尚非概無法律性
    之拘束，在法律上有其外部界限及內部界限。前者法律之具
    體規定，使法院得以具體選擇為適當裁判，此為自由裁量之
    外部界限。後者法院為自由裁量時，應考量法律之目的，法
    律秩序之理念所在，此為自由裁量之內部界限。法院為裁判
    時，二者均不得有所踰越。在數罪併罰而有二裁判以上，應
    定其應執行刑之案件，法院所為刑之酌定，固屬自由裁量事
    項，然對於法律之內、外部界限，仍均應受其拘束（最高法
    院88年度台抗字第278號裁定、80年台非字第473號判例意旨
    參照），則數罪併罰已定應執行刑所獲得減少刑期之利益，
    於更定應執行刑時，應不得任意剝奪而損及受刑人之利益。
三、抗告意旨略以：受刑人所犯附表編號1、2、3之罪前經臺灣
    臺北地方法院96聲減字2189號刑事裁定，裁定減刑及定其執
    行刑有期徒刑4月，嗣附表編號2、3之罪，因非常上訴，經
    最高法院以97年台非字第339號刑事判決，判決該二罪應執
    行有期徒刑7月，據此，依有利於被告及比例原則，本件減
    刑後定應執行刑應為3月12日以下有期徒刑，本件原裁定未
    審酌上揭情形，將附表編號1、2、3之罪減刑後，合併定應
    執行刑為有期徒刑5月，顯不利於受刑人。爰依法提起抗告
    ，請求將原裁定撤銷，另為適法之裁定等語。
四、經查：
  (一)受刑人所犯附表編號2、3之罪，原經臺灣士林地方法院以91
    年度訴字第390號刑事判決，分別各處有期徒刑7月、3月，
    後經臺灣臺北地方法院檢察署檢察官聲請附表編號1、2、3
    之罪減刑及定應執行，臺灣臺北地方法院以96年度聲減字第
    2189號刑事裁定，裁定減刑後分別為有期徒刑1月15日、3月
    、1月，並合併定其應執行有期徒刑4月，如易科罰金，以銀
    元300元即新台幣900元折算1日。後臺灣士林地方法院91年
    度訴字第390號刑事判決，因非常上訴，最高法院以97年度
    台非字第339號刑事判決撤銷該判決關於諭知累犯部分，改
    判處受刑人所犯附表編號2、3之罪分別為有期徒刑6月、2月
    ，應執行有期徒刑7月，並均諭知如易科罰金以銀元300元即
    新台幣900元折算1日之折算標準，有臺灣士林地方法院91年
    度訴字第390號刑事判決、臺灣臺北地方法院96年度聲減字
    第2189號刑事裁定、最高法院97年度台非字第339號刑事判
    決附卷可稽。
  (二)本件原裁定以臺灣士林地方法院檢察官之聲請而裁定主文為
    ：甲○○所犯如附表編號1至3之犯罪，均減刑詳如附表編號
    1至3所示，應執行有期徒刑5月，如易科罰金以銀元300元即
    新台幣900元折算1日，固非無見，惟附表編號1所示之罪，
    已經臺灣臺北地方法院以96年度聲減字第2189號刑事裁定，
    裁定減刑為有期徒刑1月15日在案，原裁定未察，就附表編
    號1所示之罪再予減刑，雖附表無誤，但有主文與主文理由
    矛盾之嫌，自有未當。
  (三)原裁定以受刑人所犯如附表編號1、2、3之罪，依法予以減
    刑後如附表所示後，定其應執行刑為有期徒刑5月，如易科
    罰金以銀元300元即新台幣900元折算1日。從形式上觀察，
    雖未踰越刑法第51條第5款所定法律之外部界限。惟本件受
    刑人所犯如附表編號1、2、3之罪，前經臺灣臺北地方法院
    以96年度聲減字第2189號刑事裁定，裁定減刑後分別為有期
    徒刑1月15日、3月、1月，並合併定其應執行有期徒刑4月，
    如易科罰金，以銀元300元即新台幣900元折算1日。雖台灣
    台北地方法院所定之執行刑因附表編號2、3之罪遭非常上訴
    撤銷改判而失其效力，惟揆諸前揭判例及非常上訴均係以受
    刑人之利益為本旨，原裁定就附表編號1、2、3之罪，更定
    其應執行刑為有期徒刑5月，較之前經臺灣臺北地方法院就
    附表編號1、2、3之罪所定之應執行刑有期徒刑4月，不利於
    受刑人，剝奪受刑人因數罪併罰已定應執行刑所獲得減少刑
    期之利益，自非妥適。
  (四)抗告意旨以原裁定違反比例原則云云，雖無理由，惟其主張
    原裁定有違非常上訴本旨等語，尚非無理由，且原裁定容有
    前述之違誤，應由本院將原裁定撤銷，並為維持抗告人之審
    級利益，發回原審法院更為適法之裁定。
五、據上論斷，應依刑事訴訟法第413條前段，裁定如主文。
中    華    民    國    97    年    10    月   6        日
                  刑事第八庭    審判長法  官  鄭文肅
                                      法  官  蔡光治
                                      法  官  劉嶽承
以上正本證明與原本無異。
不得再抗告。
                                      書記官  魏淑娟
中    華    民    國    97    年    10    月    6     日


司法院資訊處製作；財團法人民間司法改革基金會備份。
